【裁判字號】    89,訴,185
【裁判日期】    890704
【裁判案由】    給付借款
【裁判全文】
臺灣嘉義地方法院民事判決  八十九年度訴字第一八五號
    原      告  台灣紙業股份有限公司
    法定代理人  丙○○
    訴訟代理人  乙○○
    被      告  甲○○
    訴訟代理人  高原茂律師
右當事人間給付借款事件，本院判決如左：
    主    文
被告應給付原告新台幣伍拾壹萬元，自民國八十八年十一月十七日起至清償日止，按
年息百分之五計算之利息。
訴訟費用由被告負擔。
    事    實
一、原告方面：
  （一）聲明：被告給付原告新台幣伍拾壹萬元，及自民國八十八年十一月十七日（
        即支付命令送達被告之翌日）起至清償日止，按年息百分之五計算之利息。
  （二）陳述：被告於八十五年五月七日向原告購買台紙日光郡房號Ｅ二二之房屋及
        基地，總價二百八十萬元正，公司無息貸款為新台幣五十四萬元正，於八十
        五年八月三十日止，尚欠五十一萬元未繳，並約定開立二十四張本票，分期
        攤還，因本票未填發票日，故求償無果；被告因貸款利息未如期繳交，房屋
        即被慶豐銀行申請拍賣，並於八十七年九月十七日拍賣完畢，原告參與分配
        ，惟不足分配於原告之債權為新台幣五十一萬五千元正，並且無條件將公司
        無息他項權利塗銷。原告於期間不斷與被告連絡，請其還款，但被告一再失
        言，原告即依法提起本訴。
  （三）證據：提出日光郡房地買賣合約書、委辦房地貸款契約書、日光郡公司無息
        貸款條文約定、身分證影本、開立本票明細表、台灣紙業股份有限公司客戶
        設備點收明細表房屋移交同意書、建築改良物登記謄本、土地登記謄本、八
        十七年九月二十九日八十六年民執寅字第一二四一二號台灣台中地方法院民
        事執行處通知、台灣台中地方法院民事執行處強制執行金額計算書分配表、
        台中地方法院囑託塗銷查封、抵押權登記函及業務銷售承攬合約書各一份。
二、被告方面：
  （一）聲明：原告之訴駁回。
  （二）陳述：原告起訴主張被告於八十五年五月七日向原告購買座落台中縣大肚鄉
        ○○○街六巷一之一號之房屋及其基地持分，總價新台幣二百八十萬元，公
        司無息貸款五十四萬元，並已依約過戶及交屋，至八十五年八月三十日止，
        被告尚欠五十一萬元未付，訴請如數給付云云，查原告於八十五年五月七日
        將系爭房屋出賣與被告時，被告即交付訂約金新台幣十萬元，簽約金二十萬
        元及預收款六萬元，合計三十六萬元，同日除簽立日光郡房地買賣契約書外
        ，同時並簽立委辦房地貸款契約書（預定為一百九十六萬元）及公司無息貸
        款約定（預定貸款五十四萬元），但由於台中港碼頭工人裁，被告遭受公司
        資遣，因思已無能力繼續繳納貸款。旋於八十五年六月底由父親方慶忠友人
        陳宏洲及父親陪同前往日光郡接待中心與負責人洽談解約事，然賣方堅持依
        合約第八條規定辦理，即沒收被告已交付之款項三十六萬元全部充作違約金
        及對於原告之損害賠償，房地由原告收回自行處分，迫使被告簽立同意書，
        至此兩房地賣買契約已解除，所有附屬契約同歸消滅，乃原告猶基於借款關
        係請求被告給付借款，殊無理由。至起訴謂本件房地買賣原告已依約過戶及
        交屋，然原告究於何時辦理過戶，被告並不知情，且從未曾接奉公司通知交
        屋等語。
  （三）證據：聲請傳喚證人陳宏洲。
    理     由
一、原告主張之右揭事實，業據其提出日光郡房地買賣合約書、委辦房地貸款契約書
    、日光郡公司無息貸款條文約定、身分證影本、開立本票明細表、台灣紙業股份
    有限公司客戶設備點收明細表房屋移交同意書、建築改良物登記謄本、土地登記
    謄本、八十七年九月二十九日八十六年民執寅字第一二四一二號台灣台中地方法
    院民事執行處通知、台灣台中地方法院民事執行處強制執行金額計算書分配表、
    台中地方法院囑託塗銷查封、抵押權登記函及業務銷售承攬合約書各一份，並為
    被告所不爭執，自堪信為真實。至於被告雖辯稱：已於八十五年六月底由父親方
    慶忠友人陳宏洲及父親陪同前往日光郡接待中心與負責人解除契約，則所有附屬
    契約即應同歸消滅云云，惟為原告所否認，雖證人陳宏洲證稱確實陪同前往解約
    ，惟雙方是否確實已解除契約，卻無法證明，而被告復未提出任何具體事證以實
    其說，自難信伊所述為真實。況被告既不爭執該無息貸款契約為其所親簽，又無
    法拿出確實有與原告解除契約之事證，是被告空言抗辯業已與原告解除契約即屬
    無理由。
二、按給付有確定期限者，債務人自期限屆滿時起，負遲延責任。給付無確定期限者
    ，債務人於債權人得請求給付時，經其催告而未為給付，自受催告時起，負遲延
    責任，其經債權人起訴，或依督促程序送達支付命令者，與催告有同一之效力。
    前項催告定有期限者，債務人自期限屆滿時起負遲延責任；遲延之債務，以支付
    金錢為標的者，債權人得請求依法定利率計算之遲延利息；又應付利息之債務，
    其利率未經約定，亦無法律可據者，週年利率為百分之五，民法第二百二十九條
    、第二百三十三條第一項、第二百零三條分別定有明文。則本件原告主張被告應
    支付自支付命令送達之翌日起（即八十八年十一月十七日）至清償日止，按年息
    百分之五計算之利息，即屬有據，合先敘明。
三、從而，原告依消費借貸之法律關係，請求被告返還尚欠借款五十一萬元及自民國
    八十八年十一月十七日起至清償日止按年息百分之五計算之利息，為有理由，應
    予准許。
四、本件事證已臻明確，兩造其餘攻擊、防禦方法，因與本案判決結果不生影響，毋
    庸一一論列，併此敘明。
五、結論：原告之訴為有理由，依民事訴訟法第七十八條，判決如主文。
中      華      民      國    八十九    年      七      月    四      日
~B臺灣嘉義地方法院民事庭
~B    法  官  蕭道隆
右為正本係照原本作成
如對本判決上訴須於判決送達後廿日內向本院提出上訴狀
中      華      民      國    八十九    年      七      月    七      日
~B    書記官  李銷勳


司法院資訊處製作；財團法人民間司法改革基金會備份。
